最高法院刑事判決　　　　　　九十四年度台上字第二一０一號
　 上　訴　人　甲○○
　　　　　　　　　　　 之5號.
　　　　　　　 乙○○
上列上訴人等因偽造有價證券案件，不服台灣高等法院台南分院
中華民國九十四年一月二十七日第二審更審判決（九十三年度重
上更(三)字第五三○號，起訴案號：台灣台南地方法院檢察署八十
六年度偵字第六八七一、八九○一、一二三一三號），提起上訴
，本院判決如下：
   主       文
上訴駁回。
   理       由
按刑事訴訟法第三百七十七條規定：上訴於第三審法院，非以判
決違背法令為理由，不得為之。是提起第三審上訴，應以原判決
違背法令為理由，係屬法定要件。如果上訴理由狀並未依據卷內
訴訟資料，具體指摘原判決不適用何種法則或如何適用不當，或
所指摘原判決違法情事，顯與法律規定得為第三審上訴理由之違
法情形，不相適合時，均應認其上訴為違背法律上之程式，予以
駁回。本件原判決認定上訴人甲○○、乙○○夫妻，自民國八十
四年六月間起，在台南縣新市鄉○○路一九二號，先後召募原判
決附表一所示每會每月新台幣（下同）二萬元至五萬元之互助會
三組，由乙○○擔任會首，甲○○負責向會員收取會款及交付本
票予得標會員。八十五年間起，因經濟困難，乃共同基於意圖為
自己不法所有之概括犯意，於各組互助會運作期間，利用各會員
彼此間互不認識之機會，連續多次於互助會開標日，未經活會李
春金、楊淑華、陳美紅（即鄭陳限）、康富森、王玉珠、呂龍、
許秀英（二會，真名為許黃秀英）等人之同意，冒用原判決附表
一所示會員李春金等人之名義，私自在標單上偽造李春金等人之
簽名署押及記載高於當次參與投標者之標息，提出競標，向會員
偽稱被冒名者得標，致使許寶文（以其母親許黃秀英名義參加）
等活會會員陷於錯誤，而繳交會款，足以生損害於李春金等人。
其間甲○○、乙○○為取信於各活會會員，另基於意圖供行使之
用之概括犯意，連續偽造原判決附表二所示以許秀英、呂龍、康
富森、王玉珠為發票人之本票九紙，其中編號１、２、８、９號
之本票並偽造發票人許秀英（正確姓名為許黃秀英）、王玉珠之
簽名（署押）；編號３、４、５號之本票則偽刻許秀英、呂龍之
印章蓋用於發票人欄；編號６、７號之本票除偽造發票人康富森
之簽名（署押）外，並偽刻康富森之印章蓋用於發票人欄。嗣將
偽造之本票交付予陳冠安等活會會員供作擔保，而向各該互助會
活會會員詐得原判決附表一所載之會款共計二百三十八萬三千九
百五十元，迄八十六年三月間即宣告倒會等情。因而撤銷第一審
之不當判決，改判仍論處其共同連續意圖供行使之用，而偽造有
價證券罪刑。已綜核全部卷證資料，詳加斟酌論斷，敘明其所憑
之證據及認定之理由，而以上訴人等否認犯罪所持之辯解為不足
採，予以指駁綦詳，俱有卷存之證據資料可資覆按。從形式上觀
察，並無判決違背法令之情形存在。查共同實施犯罪行為，在合
同意思範圍內，相互利用他人之行為，以達其犯罪之目的，原不
必每一階段均參與，祇須分擔犯罪行為之一部，即應對於全部所
發生之結果共同負責；又共同正犯之意思聯絡，不限於事前有所
協議，於行為當時，基於相互之認識，以共同犯罪之意思參與者
，亦無礙於共同正犯之成立。甲○○、乙○○夫妻，招募互助會
三組，由乙○○擔任會首，以偽造標單之方式冒標會款並偽造本
票，責由甲○○向會員收取會款及交付偽造之本票予得標會員，
其夫妻間朝夕相處，同財共居，甲○○對乙○○冒標會款、偽造
本票一事，知之甚稔，猶向活會會員收取會款及交付偽造之本票
予得標會員，自有犯意之聯絡，並分擔犯罪行為之一部，原判決
以共同正犯問擬，自屬正當合法。又查證據之取捨及其證明力之
判斷，屬於事實審法院之職權，苟其所為之判斷，並不違背經驗
法則及論理法則，即不能任意指為違背法令，而執為合法之第三
審上訴理由。而認定犯罪事實所憑之證據，並不以直接證據為限
，間接證據亦包括在內，審理事實之法院綜合卷內之直接、間接
證據，本於推理作用，於通常一般之人均不致有所懷疑，得確信
其為真實之程度者，即非不得據之為有罪之認定。原判決認定上
訴人等未經活會會員李春金、楊淑華、陳美紅、康富森、王玉珠
、呂龍、許秀英等人之同意，冒用渠等名義，私自在標單上偽造
李春金等人之簽名署押及記載高於當次參與投標者之標息，提出
競標，向會員偽稱被冒名者得標，致使許寶文等活會會員陷於錯
誤，而繳交會款之事實，係綜合上訴人乙○○之部分自白：「我
有替會員寫標單……」、「（本票）是我刻印章蓋的，名字也是
我簽的」、「標會方式是寫標單、寫投標金額及會員名字」等語
（第一審卷第二一頁、上訴卷第六六頁），及證人康富森、呂龍
、許黃秀英、鄭陳限等人之證詞等直接、間接證據，本於推理作
用，確信其為真實之程度，而為有罪之認定，並非單採乙○○之
自白為論斷之依據。其中關於甲○○有無收取會款？並交付偽造
之本票予互助會會員？乙○○之自白是否真實？證人許寶文、謝
國鐘、呂龍、康富森、許黃秀英、鄭陳限、康義祥、陳茂雄、胡
文屐、張余秀琴之證詞是否可採？此乃原審取捨證據及證據證明
力判斷職權之合法行使，其所為判斷，尚無悖乎一般經驗法則，
仍不得指為違法。末查刑之量定係法律賦予法院自由裁量之事項
，倘於科刑時，已斟酌刑法第五十七條所列各款事項，未逾越法
定刑度，又未明顯違背正義，即難謂違法。原判決審酌上訴人素
行良好，因經濟困難而犯罪，其詐騙金額達二百餘萬元，事後已
清償部分款項，犯罪後態度尚佳等一切情狀，分別量處甲○○有
期徒刑三年六月，乙○○有期徒刑三年十月，以資懲儆。此乃原
審自由裁量之事項，並未逾越法律所規定之範圍，或濫用其權限
，尤不得任意指摘為違法。上訴意旨置原判決上開明確論斷於不
顧，對原審取捨證據及證據證明力判斷之審判職權行使，任憑己
見，或就同一證據資料為相異之評價，或就不影響於判決本旨事
項再為事實上之爭辯，均與法律規定得為第三審上訴理由之違法
情形，不相適合，其上訴為違背法律上之程式，應予駁回。
據上論結，應依刑事訴訟法第三百九十五條前段，判決如主文。
中　　華　　民　　國　九十四　年　　四　　月　二十八　日
                      最高法院刑事第三庭
                          審判長法官  紀　俊　乾
                                法官  黃　正　興
                                法官  劉　介　民
                                法官  陳　東　誥
                                法官  魏　新　和
      本件正本證明與原本無異
                                      書  記  官
中　　華　　民　　國　九十四　年　　五　　月　　二　　日
                                                Ａ
